【裁判字號】    90,連訴,2
【裁判日期】    900803
【裁判案由】    請求清償貸款
【裁判全文】
福建金門地方法院民事判決                               九十年度連訴字第二號
    原      告    連江縣農會
    法定代理人    甲○○
    訴訟代理人    乙○○
    被      告    丙○○
                  丁○○
右當事人間請求清償貸款事件，本院判決如左：
    主  文
被告應連帶給付原告新台幣壹佰玖拾玖萬捌仟參佰陸拾伍元。
原告其餘之訴駁回。
訴訟費用由被告連帶負擔。
    事  實
甲、原告方面：
一、聲明：
    被告應連帶給付原告新台幣壹佰玖拾玖萬捌仟參佰陸拾伍元，及自民國九十年六
    月八日起至清償日止，按年利率百分之十計算之利息。
二、陳述：緣第三人曹建華邀同被告二人為連帶保證人，於民國八十七年三月二日向
    原告借用新台幣（下同）二百萬元，借款期限自八十七年三月二日起至九十年三
    月二日止，並按週年利率百分之十計算利息，詎自八十八年九月一日起，第三人
    曹建華即未支付本息，嗣經第三人曹建華清償部分利息後，尚欠如訴之聲明所示
    本金及利息未清償，原告屢向被告催討，均置之不理，為此依借貸及連帶保證法
    律關係提起本件訴訟。
三、對被告答辯之陳述：
    原告係對主債務人及連帶保證人同時請求系爭借款；另外所請求利息係以當初雙
    方所約定之利率請求。
四、證據：提出借據影本一份。
乙、被告丙○○部分：
一、聲明：駁回原告之訴。
二、陳述：原告應先向訴外人曹建華催討系爭借款金額。
丙、被告丁○○部分：
一、聲明：駁回原告之訴。
二、陳述：已逾當初保證期間，原告應以請求法定利率百分之五為合理，而非以當初
    約定之利率百分之十而為請求。
    理  由
甲、程序部分：
一、按訴狀送達後，原告得擴張或減縮應受判決事項之聲明，無庸經被告同意，民事
    訴訟法第二百五十六條第二款定有明文。本件原告起訴聲明請求被告應連帶給付
    原告二百萬元，嗣原告於九十年五月二十九日辯論期日更正請求如現在訴之聲明
    ，核其嗣後所為之聲明顯係減縮應受判決事項之聲明，依前開法條規定，自無庸
    經被告之同意，合先敘明。
乙、實體部分：
一、原告主張第三人曹建華邀同被告二人為連帶保證人，於民國八十七年三月二日向
    原告借用新台幣（下同）二百萬元，借款期限自八十七年三月二日起至九十年三
    月二日止，並按週年利率百分之十計算利息，詎自八十八年九月一日起，第三人
    曹建華即未支付本息，嗣經曹建華清償部分利息後，尚欠如聲明所示本金及利息
    未清償，原告屢向被告催討，均置之不理，為此提起本件訴訟。被告丙○○則辯
    以，原告應先向訴外人曹建華催討系爭借款金額；被告丁○○則辯以，原告應以
    請求法定利率百分之五為合理，而非以當初約定之利率百分之十而為請求等語，
    經查：
（一）原告主張之事實，業據其提出與所述相符之借據影本一份為證，並為被告所不
      爭執，應認原告之主張為真實。
（二）稱消費借貸者，謂當事人約定，一方移轉金錢或其他代替物之所有權於他人，
      而他方以種類、品質、數量相同之物返還之契約；又稱保證者，謂當事人約定
      ，一方於他方之債務人不履行債務時由其代負履行責任之契約；再保證債務，
      除契約另有訂定外，包含主債務之利息、違約金損害賠償及其他從屬於債務之
      負擔，民法第四百七十四條、第七百三十九條、第七百四十條分別定有明文。
      次按連帶債務之債權人，得對債務人中之一人或數人或其全體，同時或先後請
      求全部或一部之給付；連帶債務未全部履行前，全體債務人仍負連帶責任，民
      法第二百七十三條第一、二項定有明文；又保證債務之連帶，係指保證人與主
      債務人負同一債務，對於債權人各負全部給付之責任者而言，觀之民法第二百
      七十二條第一項規定連帶債務之文義甚明，故連帶保證縱無民法第七百四十六
      條所揭之情形，自不得主張同法第七百四十五條檢索抗辯權，最高法院八十八
      年度台上字第一八一五號判決參酌。查本件被告丙○○、丁○○係擔任系爭借
      款之連帶保證人，業據其自承在卷，是丙○○所辯前詞，揆諸前開說明，於法
      尚有未合。原告依借貸及連帶保證之法律關係，請求被告連帶給付原告新台幣
      壹佰玖拾玖萬捌仟參佰陸拾伍元，為有理由，應予准許。另按原告請求被告自
      民國九十年六月八日起至清償日止之約定利息部分，既經被告丁○○已逾保證
      期間，不應請求約定之利息為抗辯，而原告未能主張有何法律上之依據，則就
      此部分之請求，應予駁回。
據上論結，本件原告之訴為一部有理由，一部無理由，並依民事訴訟法第七十九條但
書、第八十五條第二項，判決如主文。
中      華      民      國      九十    年      八      月      三      日
                                   福建金門地方法院連江民事庭
                                                法  官  顏  淑  惠
右為正本係照原本作成。
如不服本判決，應於送達後廿日內，向本院提出上訴狀並表明上訴理由，如於本判決
宣示後送達前提起上訴者，應於判決送達後廿日內補提上訴理由書（須附繕本）。
中      華      民      國      九十    年      八      月      八      日
                                                書記官  林  長  貴


司法院資訊處製作；財團法人民間司法改革基金會備份。
